【裁判字號】    89,上易,4348
【裁判日期】    891219
【裁判案由】    贓物等
【裁判全文】
臺灣高等法院刑事判決                          八十九年度上易字第四三四八號
    上  訴  人
    即  被  告  乙○○
右列上訴人因贓物等案件，不服臺灣板橋地方法院八十九年度易字第二六四六號，中
華民國八十九年十月十八日第一審判決（起訴案號：臺灣板橋地方法院檢察署八十九
年度偵字第七五六三號），提起上訴，本院判決如左：
    主  文
上訴駁回。
    事  實
一、乙○○前於民國八十七年間因違反麻醉藥品管理條例案件，經原審以八十七年度
    易字第七八五號判處有期徒刑五月確定，甫於八十八年二月十四日因假釋期滿而
    執行完畢。其於八十九年一月間某日，在臺北市○○○路○段四十三號二樓之二
    十二房屋，與一年籍不詳之成年男子共同基於變造國民身分證之犯意聯絡，由乙
    ○○提供自己之相片乙張，由該男子在不詳之時間地點，將該相片換貼於甲○○
    所有，於八十八年十月二十二日在臺北市士林區光華戲院內失竊之國民身分證上
    ，並將其上出生年月日欄所載「民國四十六年二月二十八日」竄改為「民國六十
    一年二月二十八日」而變造之，足以生損害於甲○○及戶政機關對於身分管理之
    正確性；而乙○○明知上開國民身分證係來路不明之贓物，仍向該男子收受而取
    得。嗣於八十九年二月二十四日零時二十分許，為警在臺北市○○區○○街一九
    一號七樓之松久旅店（起訴書誤載為松九旅店）七二八號房內查獲，並在其皮包
    內起獲上開經變造之國民身分證乙張。
二、案經臺北市政府警察局松山分局移送臺灣臺北地方法院檢察署呈請臺灣高等法院
    檢察署檢察長移轉臺灣板橋地方法院檢察署檢察官偵查起訴。
    理  由
一、原審訊之上訴人即被告固不否認在右開時地為警在其皮包內扣得經變造之甲○○
    國民身分證，惟矢口否認有上揭犯行，辯以係一名為「溫建龍」之男子欲追求伊
    而索取相片作紀念，嗣伊在「溫建龍」住處發現此業經變造之國民身分證，乃將
    之收起來放在皮包內，之後忘了拿出來云云。經查：
  (一)右開國民身分證係出生於四十六年二月二十八日之甲○○所有，於八十八年十月
    二十二日在臺北市士林區光華戲院內失竊之事實，業據甲○○於警訊中陳述綦詳
    ；又該甲○○國民身分證上相片已換貼為被告乙○○之相片，其上出生年月日欄
  亦改為「民國六十一年二月二十八日」，此有扣案之國民身分證足稽。
  (二)被告雖否認犯行，並以前揭情詞置辯，惟：被告於警訊及八十九年二月二十四日
    、同年三月十七日臺灣臺北地方法院檢察署檢察官訊問時，均稱係由一名叫「阿
    通」之男子將其相片貼在該國民身分證上後，在「阿通」位於臺北市○○○路○
    段之住處交給伊云云（見臺灣臺北地方法院檢察署八十九年度偵字第四七○二號
    偵查卷第五頁背面、第十五頁背面、第二十九頁），嗣案經移轉臺灣板橋地方法
    院檢察署檢察官偵查後，被告即改口稱係「溫建龍」想追求伊，向伊索取相片，
    留做紀念，之後伊在該處看到此身分證上面照片是伊，乃將之放在皮包中，並與
    「溫建龍」大吵一架後離開云云（見臺灣板橋地方法院檢察署八十九年度偵字第
    七五六三號偵查卷第十三頁背面），其前後所述不相一致，已足令人疑其所辯之
    真實性。雖被告於原審審理中復辯稱其在警訊及偵查中確係供稱向「阿通」買安
    非他命而非由其變造身分證，可能是筆錄記錯了云云（見原審卷第二十六頁、第
    五十九頁），然上開警訊筆錄及臺灣臺北地方法院檢察署訊問筆錄均為相同之記
    載，實難令人相信此數次訊問筆錄均記錄錯誤。且被告於臺灣板橋地方法院檢察
    署訊問時陳稱：「‧‧‧我之前講的是綽號「阿通」的男子給我，後來我去他住
    處查，知道他叫溫建龍（臺北市○○○路○段四十三號二樓之二十二）。」等語
    （見臺灣板橋地方法院檢察署八十九年度偵字第七五六三號偵查卷第十三頁背面
    ），尤足明瞭所辯筆錄製作錯誤乙節實屬圖卸之詞，並非實在。
  (三)又證人鄭清松、葉慰祥於原審均證稱確曾在八十九年初某日在新生北路見到被告
    與一名為「溫仔」之男子拉扯，當時見到扣案之身分證掉在地上，鄭清松見其上
    貼用被告之相片，乃將之收起嗣後交給被告云云，然經原審於八十九年九月六日
    隔離訊問證人鄭清松及被告（證人葉慰祥當日未到場），就現場拉扯之情形二人
    所述固屬一致，但經再追問之後的狀況，證人鄭清松稱：「‧‧‧我就將身分證
    收起來，不讓姓溫的拿回去，之後，我載被告與葉慰祥回去建國北路的修理廠，
    繼續值班，在廠裡我就跟被告說，那是你自己的事情，你要自己處理，我就把身
    分證還給他，之後，被告在我那裡坐了一會兒之後，就坐計程車回去了。」等語
    （見原審卷第三十六頁），被告則稱：「‧‧‧溫建龍則向他要回，但是鄭某說
    不行要問我的意見，鄭某就拿著身分證不給他，之後，我就坐鄭某的車子與葉慰
    祥回到鄭某在建國北路的修理廠，在那裡聊了一下，我就說要回去了，鄭某就開
    車載我回中和市○○街的家，身分證是鄭某在車子上給我的，但是我不記得是在
    回建國北路還是在中和的路上‧‧‧」（見原審卷第三十七頁），二人所述完全
    相左，已難取信於人；而證人葉慰祥於八十九年十月四日所為證述內容固與被告
    所辯完全一致，然其陳稱：「（問：當天與乙○○拉址之男子認得否？）我見過
    他幾次也聽乙○○講過他，我只知道他叫『溫仔』。」等語（見原審卷第五十三
    頁），惟被告在偵查中辯稱係事後至該男子住處查才知該男子叫「溫建龍」，已
    如前述，則證人葉慰祥所言是否屬實，亦令人生疑。況被告係證人鄭清松之乾女
    兒，與證人葉慰祥則為男女朋友關係，業據證人鄭清松及葉慰祥供明在卷（見原
    審卷第三十五頁、第五十三頁），以其等關係之密切，為迴護被告而為有利之證
    述，依常情亦非無此可能。是證人鄭清松、葉慰祥所為之證述既有上述瑕疵，尚
    難認其等所述為真實，自不足據為被告有利之證據，從而被告所辯亦難認屬實。
  (四)又該不詳年籍男子在甲○○之國民身分證換貼被告之相片並更改出生日期後交予
    被告，該身分證係屬來路不明之證件，依常情當可明瞭應係竊得或經遺失而被侵
    占之贓物，被告收受時實難諉為不知。另國民身分證係身分證明文件，由戶政機
    關製發藉為國民身分之行政管理，而國民辦理各項事務時亦均賴以證明其身分，
    是以被告與該年籍不詳男子變造甲○○之國民身分證自足以生損害於甲○○及戶
    政機關對於身分管理之正確性。綜上所述，本件事證明確、被告犯行堪予認定。
二、按國民身分證係屬於品行、能力、服務或其他相類證書之一種（最高法院四十年
    臺非字第二十號判例參照），核被告所為，係犯刑法第二百十二條之變造特種文
    書罪，及同法第三百四十九條第一項之收受贓物罪。被告將其相片交付予上開年
    籍不詳男子，由該男子將相片換貼於甲○○之國民身分證並塗改出生年月日欄而
    變造之，並交付予被告，二人間就本件變造國民身分證之犯罪，顯有犯意聯絡與
    行為分擔，應論以共同正犯。又被告所犯上開二罪間，有方法結果之牽連犯關係
    ，為裁判上一罪，應依刑法第五十五條之規定從重罪之收受贓物罪處斷。另被告
    前於民國八十七年間因違反麻醉藥品管理條例案件，經原審以八十七年度易字第
    七八五號判處有期徒刑五月確定，甫於八十八年二月十四日因假釋期滿而執行完
    畢，此有臺灣高等法院檢察署刑案紀錄簡覆表附卷足參，其於五年以內再犯本件
    最重本刑為有期徒刑以上之罪，為累犯，應依刑法第四十七條之規定加重其刑。
    原審本同上之見解，適用刑法第二十八條、第二百十二條、第三百四十九條第一
    項、第五十五條、第四十一條、第四十七條、第三十八條第一項第二款、罰金罰
    鍰提高標準條例第一條前段、第二條，審酌被告有多次前科（參見上開臺灣高等
    法院檢察署刑案紀錄簡覆表），素行非佳，其犯罪之手段、所生之危害及犯罪後
    之態度等一切情狀，量處有期徒刑五月，並諭知如易科罰金以三百元折算一日之
    折算標準。又敘明扣案變造甲○○國民身分證上所換貼之被告乙○○相片乙張，
    為被告所有，業據其供明在卷，且為其犯本件變造特種文書罪所用之物，爰依刑
    法第三十八條第一項第二款之規定，併予宣告沒收。其認事用法均無不合，量刑
    亦無不當。被告上訴未具理由，空言不服原判決指摘原判決不當，為無理由，應
    予駁回。
三、被告經合法傳喚，無正當理由不到庭，爰不待其陳述逕行判決。
據上論斷，應依刑事訴訟法第三百六十八條、第三百七十一條，判決如主文。
本案經檢察官鄭龍照到庭執行職務。
中      華      民      國    八十九    年     十二     月     十九     日
                              臺灣高等法院刑事第十庭
                                  審判長法  官  蔡  長  溪
                                        法  官  魏  新  國
                                        法  官  楊  貴  志
右正本證明與原本無異。
不得上訴。
                                        書記官  沈  秀  容
中      華      民      國    八十九    年     十二     月      十九   日
附錄本案論罪科刑法條全文：
刑法第二百一十二條
偽造、變造護照、旅券、免許證、特許證及關於品行、能力服務或其他相類之證書、
介紹書，足以生損害於公眾或他人者，處一年以下有期徒刑、拘役或三百元以下罰金
。
刑法第三百四十九條
收受贓物者，處三年以下有期徒刑、拘役或五百元以下罰金。
搬運、寄藏、故買贓物或為牙保者，處五年以下有期徒刑、拘役或科或併科一千元以
下罰金。
因贓物變得之財物，以贓物論。


司法院資訊處製作；財團法人民間司法改革基金會備份。
